【裁判字號】    95,台上,736
【裁判日期】    950216
【裁判案由】    違反毒品危害防制條例
【裁判全文】
最高法院刑事判決              九十五年度台上字第七三六號
    上  訴  人  甲○○
                        （另案在台灣屏東戒治所強制戒治）
上列上訴人因違反毒品危害防制條例案件，不服台灣高等法院高
雄分院中華民國九十四年十一月二十九日第二審判決（九十四年
度上訴字第一三二五號，起訴案號：台灣高雄地方法院檢察署九
十四年度偵字第五七九三號），提起上訴，本院判決如下：
    主  文
原判決撤銷，發回台灣高等法院高雄分院。
    理  由
本件原判決認定上訴人甲○○（綽號「慶仔」）前因違反麻醉藥
品管理條例，經台灣高等法院高雄分院判處有期徒刑五年二月，
上訴經最高法院駁回確定；又因妨害自由罪，經台灣高等法院高
雄分院判處有期徒刑六月，上訴經最高法院駁回確定；嗣裁定應
執行有期徒刑五年六月，於民國九十一年二月六日假釋，九十二
年十二月九日假釋期滿視為執行完畢。仍不知悔改，明知甲基安
非他命為第二級毒品，未經許可，不得販賣、持有，然因真實年
籍、姓名不詳綽號「黑仔」之成年男子以約新台幣（下同）二百
三十餘萬元之價格，向其兜售甲基安非他命共七包（合計驗前毛
重七千零二十九點一公克，驗後毛重七千零二十八點四公克），
上訴人因認價格遠低於市價，竟意圖轉售營利，乃基於販賣第二
級毒品甲基安非他命之犯意，於九十四年三月四日，在高雄縣仁
武鄉路邊，向「黑仔」販入甲基安非他命七包，並裝在其所有之
LV牌行李袋內，伺機出售予不特定人圖利。於九十四年三月六日
上午七時十分許，上訴人駕駛車牌號碼2C—8039號自用小客車（
登記名義人為李元琪），行經高雄縣仁武鄉○○路三０七號附近
，經台灣高雄地方法院檢察署檢察官指揮行政院海岸巡防署南部
地區巡防局屏東機動查緝隊（下稱海巡署屏東機動查緝隊）、岸
巡局第六三大隊及高雄市政府警察局三民第一分局人員查獲，在
該自用小客車後座腳踏板處，扣得置放在上開LV牌行李袋內之第
二級毒品甲基安非他命七包及其所有供販賣毒品預備用之電子磅
秤一個等情。因而維持第一審法院論處上訴人販賣第二級毒品（
累犯）罪刑（處有期徒刑十年）之判決，駁回上訴人在第二審之
上訴，固非無見。
惟查：（一）當事人聲請調查之證據，若於待證之事實確有重要
關係，且又非不易調查或不能調查者，為明瞭案情起見，自應踐
行調查程序，否則縱經原審法院以裁定駁回，或於判決理由內記
載無調查之必要或不能調查之理由，仍應認係應於審判期日調查
之證據未予調查，該判決即難謂為合法。上訴人於原審堅決否認
係意圖轉售圖利而向「黑仔」購入扣案之七包甲基安非他命，辯
稱：「我是被陷害的，當時他坐上我的車，我不知道他拿的是安
非他命，系爭安非他命不是我買的，是黃凱南買的」（見原審卷
第二七頁），並聲請傳喚黃凱南作證（見同上卷第二九頁），而
其指定辯護人於原審準備程序及審理期日，亦一再為同一調查證
據之聲請（見同上卷第二九頁、第六四頁）。嗣原審雖依此調查
證據之聲請，依職權查得數名「黃凱南」之前科紀錄及入出監情
形（見原審卷第四一頁至第五六頁），惟並未傳喚彼等到庭作證
或調取該等「黃凱南」之口卡照片供上訴人指認，即遽以上訴人
無法提供「黃凱南」之年籍、住所，而不予調查，自難認已盡證
據調查能事。又證人即海巡署屏東機動查緝隊人員蘇秋宗於第一
審就查獲本案之過程證稱：「（問：本案是監控查獲，或偶然查
獲？）監控查獲」、「（問：有無相關監聽資料﹖）被告沒有被
監聽，是監聽他案而發覺被告犯罪而監控」、「（問：他案是否
已破獲﹖）尚在進行中」（見第一審卷第一二三頁）。如若無誤
；海巡署屏東機動查緝隊既係因監聽另案而查獲本案，則該另案
監聽之對象與上訴人有何關聯﹖該監聽對象是否即係「黃凱南」
或係上訴人於警詢及偵查中一再指證之「留煌銘」﹖如何因監聽
而獲悉上訴人涉嫌本件犯罪﹖關係查獲本案之程序是否適法，以
及上訴人於警詢、偵審中前後截然不同之供述，究係以何者為可
採，自屬於公平正義之維護及對上訴人之利益有重大關係之事項
，原審未依職權加以調查，即逕採納上訴人於第一審之供述，作
為判決之基礎，亦屬證據調查未盡。（二）毒品危害防制條例第
十九條係規定：「犯第四條至第九條、第十二條、第十三條或第
十四條第一項、第二項之罪者，其供犯罪所用或因犯罪所得之財
物，均沒收之，如全部或一部不能沒收時，追徵其價額或以其財
產抵償之」，則因犯上開罪名所用之物，而併予宣告沒收時，應
先諭知「沒收」，於全部或一部不能沒收時，始追徵其價額或以
其財產抵償之。茲第一審判決就未扣案之LV牌行李袋乙個宣告沒
收時，僅於主文內諭知「如全部或一部不能沒收時，追徵其價額
」，而未併為「沒收」之宣告，顯與法文規定不符，有適用沒收
法則不當之違法；原判決未加糾正，仍予維持，亦屬於法有違。
又第一審判決事實認定及理由說明：「上訴人明知甲基安非他命
為第二級毒品，未經許可，不得販賣、持有，然因真實年籍、姓
名不詳綽號『黑仔』之成年男子以約二百三十餘萬元之價格，向
其兜售甲基安非他命共七包（合計驗前毛重七千零二十九點一公
克，驗後毛重七千零二十八點四公克），上訴人因認價格遠低於
市價，竟意圖轉售營利，乃基於販賣第二級毒品甲基安非他命之
犯意，於九十四年三月四日，在高雄縣仁武鄉路邊，向『黑仔』
販入甲基安非他命七包」、「販入驗前毛重高達七千零二十九點
一公克」，如若俱屬無誤，本件驗餘扣案之甲基安非他命絕不可
能合計達七千二百二十八點四公克，第一審判決主文宣告「第二
級毒品甲基安非他命七包（合計驗後毛重七千二百二十八點四公
克）沒收銷燬」，顯與其事實認定及理由說明，相互牴觸，自屬
於法有違，原判決未加糾正，仍予維持，同屬違法。以上，或係
上訴意旨所指摘，或為本院得依職權調查之事項，應認原判決有
撤銷發回更審之原因。又原判決敘明不另為無罪諭知（即原判決
四、）部分，依審判不可分原則，應併予發回。再依卷附台灣高
等法院被告前案紀錄表所載，上訴人於八十七年間另因違反麻醉
藥品管理條例案件，經台灣高雄地方法院判處有期徒刑四月，如
易科罰金以三百元折算一日確定，嗣與另一違反麻醉藥品管理條
例案件，裁定應執行有期徒刑五年四月，後又與妨害自由案件，
三罪裁定應執行有期徒刑五年六月（見原審卷第十六頁），原判
決關於上訴人前科情形之記載，與上引卷內前案紀錄表之內容不
符，案經發回，應一併查明更正，附為指明。
據上論結，應依刑事訴訟法第三百九十七條、第四百零一條，判
決如主文。
中    華    民    國  九十五  年    二    月   十六   日
                      最高法院刑事第十二庭
                          審判長法官  林  永  茂
                                法官  洪  文  章
                                法官  蘇  振  堂
                                法官  蕭  仰  歸
                                法官  何  菁  莪
      本件正本證明與原本無異
                                      書  記  官
中    華    民    國  九十五  年    二    月  二十二  日
                                                      Ｔ


司法院資訊處製作；財團法人民間司法改革基金會備份。
